【裁判字號】    97,訴,4985
【裁判日期】    980327
【裁判案由】    毒品危害防制條例
【裁判全文】
臺灣板橋地方法院刑事判決              97年度訴字第4985號
公  訴  人  臺灣板橋地方法院檢察署檢察官
被      告  甲○○
上列被告因毒品危害防制條例案件，經檢察官提起公訴（97年度
毒偵字第8182號），本院判決如下：
    主  文
甲○○施用第一級毒品，累犯，處有期徒刑柒月。又施用第二級
毒品，累犯，處有期徒刑肆月。應執行有期徒刑玖月。
    事  實
一、甲○○前因施用毒品案件，經本院以94年度毒聲字第2272號
    裁定送觀察、勒戒後，認無繼續施用毒品之傾向，而於民國
    95年1 月16日執行完畢釋放出所，並由臺灣板橋地方法院檢
    察署檢察官以94年度毒偵字第5407、6024號為不起訴處分確
    定。復因竊盜案件，經臺灣桃園地方法院（下稱桃園地院）
    以95年度訴字第610 號刑事判決判處有期徒刑八月，緩刑三
    年確定，嗣該緩刑經本院以96年度撤緩字第28號裁定撤銷，
    並由桃園地院以96年度聲減字第1485號裁定減為有期徒刑四
    月，如易科罰金以銀元九百元折算一日確定；又因施用第二
    級毒品案件，經本院以96年度易字第1514號刑事判決判處有
    期徒刑四月確定，後經本院以96年度聲減字第6466號裁定減
    為有期徒刑二月，如易科罰金以新臺幣一千元折算一日確定
    。上開二案接續執行後，於96年10月2 日易科罰金執行完畢
    。
二、詎甲○○仍不知悛悔，於上開觀察、勒戒執行完畢後五年內
    ，復各基於施用第一級毒品海洛因（下稱海洛因）及第二級
    毒品甲基安非他命（下稱甲基安非他命）之犯意，於97年8
    月27日某時，在其位於臺北縣三峽鎮○○路33巷4 號之住處
    內，以將甲基安非他命粉末置於玻璃球吸食器內，再於其下
    方點火燒烤產生煙霧後加以吸用之方式，非法施用甲基安非
    他命一次；另於97年8 月28日下午2 時30分許為警採尿前26
    小時內之某時，在不詳地點，以不詳方式非法施用海洛因一
    次。嗣於97年8 月28日下午2 時30分許，因甲○○為毒品列
    管人口而經警通知到場，為警採集尿液後，鑑定結果呈鴉片
    類（嗎啡）及甲基安非他命類陽性反應，始悉上情。
三、案經臺北縣政府警察局三峽分局報請臺灣板橋地方法院檢察
    署檢察官偵查起訴。
    理  由
一、訊據被告甲○○固坦承於上開時、地施用甲基安非他命之事
    實，惟矢口否認有施用第一級毒品之犯行，辯稱：伊從未施
    用過海洛因，玻璃球吸食器亦未與他人共用，於97年8 月27
    日施用甲基安非他命時，感覺與平時一樣，尿液鑑定結果有
    呈現鴉片類（嗎啡）陽性反應，可能係因為當時有服用「普
    拿疼」感冒藥，希望能重新驗尿云云。經查：
(一)被告於上開時、地為警查獲後，經警所採集之尿液經送臺灣
    檢驗科技股份有限公司，以EIA 酵素免疫分析法初步檢驗，
    再以GC/MS 氣相層析質譜儀法確認檢驗結果，確均呈鴉片類
    （嗎啡）及甲基安非他命類陽性反應乙節，有該公司97年9
    月12日編號CH/2008/90007 號濫用藥物檢驗報告及尿液檢體
    採集送驗紀錄表各一紙附卷可稽，就施用甲基安非他命部分
    ，既有此部分之證據可資補強，足認被告此部分不利於己之
    自白與事實相符，堪以採信，其施用第二級毒品部分之犯行
    ，堪以認定。
(二)關於被告尿液中呈嗎啡類陽性反應部分，其雖辯稱採尿前有
    服用普拿疼藥物云云，然依行政院衛生署公告之藥品許可證
    資料，「普拿疼」之成分為Acetaminophen ，「普拿疼加強
    錠」之成分為Acetaminophen 及Caffeine，均未含有嗎啡、
    可待因或可代謝成嗎啡、可待因之成分，服用後其尿液不致
    檢出嗎啡、可待因陽性反應乙節，有上開衛生署管制藥品管
    理局92年8 月18日管檢字第0920006580號函一份在卷可按，
    是被告上開所辯顯非可採甚明。
(三)按海洛因於人體內可迅速代謝成六─乙醯嗎啡，然後轉變成
    嗎啡，施用嗎啡、海洛因等藥物後一小時，即可於尿液中檢
    出嗎啡等成分，業據行政院衛生署管制藥品管理局於92年3
    月10日以管檢字第0920001495號函示在案；而依衛生署所訂
    定之濫用藥物尿液檢驗機構認可及管理相關規定，尿液檢體
    中嗎啡類之代謝物濃度大於300ng/ml時，即可認定海洛因或
    鴉片類藥物之存在。本件被告上開尿液檢驗報告中，嗎啡之
    濃度為1170ng/ml ，業已超出前揭300ng/ml之閾值，且其尿
    液除以酵素免疫分析法初步檢驗外，並以氣相層析質譜儀分
    析法檢驗確認，亦可排除偽陽性反應之可能，顯見被告採尿
    前應曾施用海洛因、嗎啡或鴉片類之毒品甚明。又被告並未
    提及曾直接施用嗎啡，且衡諸目前國內施用此類毒品者多係
    施用海洛因，甚少或甚至未見有施用鴉片或嗎啡者之常情，
    則被告所施用之毒品應係海洛因之事實，當堪認定。
(四)海洛因經注射或吸入人體後，約80％於24小時內自尿中排出
    ，一般而言，尿液中能否驗出嗎啡陽性反應與其投與量、投
    與途徑、採尿時間、個人體質及檢測方法之靈敏度有關，國
    外曾有文獻報導注射6 毫克之海洛因鹽酸鹽，其代謝物嗎啡
    之平均可檢出時限約為26小時，業經行政院衛生署藥物食品
    檢驗局於81年9 月8 日以藥檢一字第8114885 號函示明確，
    此亦為本院歷來審理毒品案件職務上所知悉之事實。本件被
    告為警所採之尿液既呈鴉片類（嗎啡）陽性反應，足徵被告
    於97年8 月28日下午2 時30分許為警採尿前26小時內之某時
    ，應有施用第一級毒品海洛因之犯行甚明。
(五)據此，被告上開所辯，尚非足採，本案事證明確，被告犯行
    ，堪以認定。另施用海洛因後約80％於24小時內會自尿中排
    出，業如前述，本案案發後迄至檢察官提起公訴、繫屬本院
    而於98年1 月7 日行準備程序時，已逾四個月，是被告於上
    開程序中請求重新驗尿，僅能證明其「再度驗尿」前幾日是
    否有施用毒品之行為，無從證明其於97年8 月28日下午2 時
    30分許為警採尿前26小時內有無施用海洛因，是被告此部分
    之請求即無調查之必要，附此敘明。
二、被告前因施用毒品案件，經本院以94年度毒聲字第2272號裁
    定送觀察、勒戒後，認無繼續施用毒品之傾向，而於95年1
    月16日執行完畢釋放出所，並由臺灣板橋地方法院檢察署檢
    察官以94年度毒偵字第5407、6024號為不起訴處分確定等情
    ，有臺灣高等法院被告前案紀錄表一份在卷可參，其再犯本
    件施用第一級、第二級毒品之罪，係於觀察、勒戒執行完畢
    後五年內再犯毒品危害防制條例第10條第1 項、第2 項之罪
    ，依該條例第23條第2 項規定，應逕予論罪科刑。
三、論罪科刑部分：
(一)按海洛因、甲基安非他命分別係毒品危害防制條例第2 條第
    2 項第1 款、第2 款所定之第一級、第二級毒品，故核被告
    所為，係犯上開條例第10條第1 項之施用第一級毒品罪及同
    條第2 項之施用第二級毒品罪。被告為施用第一級毒品海洛
    因及第二級毒品甲基安非他命而持有之行為，均為其施用之
    高度行為所吸收而不另論罪。其所犯上開二罪，犯意各別，
    行為互殊，應予分論併罰。
(二)被告前因案件，經桃園地院以95年度訴字第610 號刑事判決
    判處有期徒刑八月，緩刑三年確定，嗣該緩刑經本院以96年
    度撤緩字第28號裁定撤銷，並由桃園地院以96年度聲減字第
    1485號裁定減為有期徒刑四月，如易科罰金以銀元九百元折
    算一日確定；又因施用第二級毒品案件，經本院以96年度易
    字第1514號刑事判決判處有期徒刑四月確定，後經本院以96
    年度聲減字第6466號裁定減為有期徒刑二月，如易科罰金以
    新臺幣一千元折算一日確定。上開二案接續執行後，於96年
    10月2 日易科罰金執行完畢乙節，有上開被告前案紀錄表一
    份在卷可按，其受有期徒刑執行完畢後五年內，故意再犯本
    件有期徒刑以上之各罪，皆為累犯，均應依刑法第47條第1
    項之規定，加重其刑。
(三)本院爰審酌被告前已有因施用毒品而經觀察、勒戒及論罪科
    刑之紀錄，業如上述，猶再犯本件施用毒品犯行，可徵其不
    知悔改，惟其施用毒品係自戕行為，對他人法益尚無具體危
    害，及其施用毒品之動機暨犯罪後僅坦承部分犯行之態度等
    一切情狀，分別量處如主文所示之刑，並定其應執行之刑，
    以資懲儆。
據上論斷，應依刑事訴訟法第299 條第1 項前段，毒品危害防制
條例第10條第1 項、第2 項，刑法第11條前段、第47條第1 項、
第51條第5 款，判決如主文。
本案經檢察官吳宗光到庭執行職務。
中    華    民    國    98    年    3     月    27    日
                  刑事第十三庭  審判長法  官 李幼妃
                                      法  官 鄭燕璘
                                      法  官 張紹省
以上正本證明與原本無異。
如不服本判決應於送達後十日內向本院提出上訴狀。
                                      書記官 周雅玲
中    華    民    國    98    年    3     月    27    日
附錄本案論罪科刑法條全文：
毒品危害防制條例第10條第1項
施用第一級毒品者，處六月以上五年以下有期徒刑。
施用第二級毒品者，處三年以下有期徒刑。


司法院資訊處製作；財團法人民間司法改革基金會備份。
